臺灣高雄地方法院民事簡易判決
111年度雄簡字第58號
原      告  麥佳軒  


被      告  陳薇筑  
訴訟代理人  陳全福  
上列當事人間損害賠償事件，本院於民國111年4月12日言詞辯論
終結，判決如下：
    主      文
一、被告應給付原告新臺幣貳萬柒仟參佰貳拾陸元。
二、原告其餘之訴駁回。
三、訴訟費用新臺幣陸仟零陸拾元由被告負擔其中新臺幣壹仟元
    、其餘由原告負擔。
四、本判決第一項得假執行。但被告如以新臺幣貳萬柒仟參佰貳
    拾陸元供擔保後，得免為假執行。
    事實及理由
一、原告主張：被告於民國109 年8 月23日18時56分許，騎乘車
    牌號碼000-0000號機車，沿高雄市前鎮區三多三路由西往東
    方向行駛，行經該路與文橫三路交岔路口時，未注意行車應
    遵守燈光號誌而貿然闖越紅燈行駛進入該路口，與原告所駕
    駛車牌號碼000-0000號自用小客車(下稱系爭自小客)，亦沿
    高雄市前鎮區三多三路由東往西行駛，在上開路口發生碰撞
    ，原告因而受有精神病嚴重發作(雙向情緒障礙症加身心失
    眠症)，造成不斷增藥，原告車輛因而嚴重受損及車價跌落
    等損害。原告得請求被告賠償：①車輛修復損害：新臺幣(下
    同)103,900元+18,000元。②車價跌落12萬元。③工作薪資損
    害11萬元。④精神慰撫金20萬元(卷第29-1頁、第147頁)。聲
    明：被告應給付原告551,900元。
二、被告則以：原告主張之精神疾病已經臺灣高雄地方檢察署(
    下稱雄檢)110年偵字第6388號為不起訴處分及臺灣高等檢察
    署高雄檢察分署駁回再議確定，原告仍以之向保險公司請求
    賠償已至於多次調解失敗，原告請求精神損害無理由；對原
    告主張修理費用支出103,900元部分不爭執，但應計算折舊
    。聲明：原告之訴駁回。如受不利判決願供擔保請准宣告免
    為假執行。
三、本院的判斷：
　㈠按因故意或過失，不法侵害他人之權利者，負損害賠償責任
    。汽車、機車或其他非依軌道行駛之動力車輛，在使用中加
    損害於他人者，駕駛人應賠償因此所生之損害。民法第184
    條第1項前段、第191條之2前段定有明文。經查原告主張被
    告於109年8月23日18時56分許，騎乘車牌號碼000-0000號機
    車，沿高雄市前鎮區三多三路由西往東方向行駛，行經該路
    與文橫三路交岔路口時，未注意行車應遵守燈光號誌而貿然
    闖越紅燈行駛進入該路口，與原告所駕駛車牌號碼000-0000
    號自用小客車，亦沿高雄市前鎮區三多三路由東往西行駛，
    在上開路口發生碰撞之事實，業據本院職權調110年交簡字
    第1732號刑事卷證資料無誤，兩造就本件車禍之發生均同有
    未遵守交通號誌而闖越紅燈進入上開路口，以至發生碰撞之
    事實，亦經刑事判決認定甚明，且原告於刑事二審審理中自
    陳確闖越紅燈之事實(刑事110年交簡上字第152號卷內89頁
    背面筆錄)，是兩造當時對向行駛而在上開路口發生碰撞事
    故，堪認兩造確實均有違規闖越紅燈因而肇事之事實，原告
    依侵權行為法律規定，自得請求被告賠償損害。
　㈡又損害之發生或擴大，被害人與有過失者，法院得減輕賠償
    金額，或免除之，民法第217 條定有明文。該項規定之目的
    ，在謀求加害人與被害人間之公平，故在裁判上法院得以職
    權減輕或免除之（最高法院85年台上字第1756號裁判意旨參
    照）。兩造就本件車禍之發生，既均同有闖越紅燈之過失情
    節，原告請求被告賠償損害，自應負與有過失責任，本院依
    上開兩造均闖紅燈之情節，認兩造各應負1/2過失比例責任
    為合理，並依此減輕被告之賠償責任。
  ㈢原告請求被告賠償之各項損害是否有理由，分述如下：
  1.車輛修復損害103,900元+18,000元部分：
　①按物被毀損時，被害人除得依民法第196 條請求賠償外，並
    不排除民法第213 條至第215 條之適用。依民法第196 條請
    求賠償物被毀損所減少之價額，得以修復費用為估定之標準
    ，但以必要者為限（例如：修理材料以新品換舊品，應予折
    舊，最高法院77年第9 次民事庭會議決議內容可參) 。原告
    主張系爭自小客之修繕費用103,900元加18,000元，被告就
    其中103,900元部分不爭執，且原告亦提出維修單為證，其
    中零件60,100 元、工資43,800元，有估價單可證（卷第15 
    頁），被告亦不爭執(卷第147頁背面筆錄)，原告就此範圍
    之主張即有理由；惟原告另請求18,000元部分未據提出任何
    證明，僅陳稱是其他零件損害(同上筆錄)，此部分原告並未
    舉證證明確實受有損害，請求即無理由；是原告就車損部分
    僅在103,900元範圍內為有理由。
　②惟系爭自小客零件部分既以新品更換舊品，自應計算折舊，
    原告主張不用計算折舊並無理由；系爭自小客為104 年10 
    月出廠，有行車執照可參（卷第29-1），迄本件車禍發生時
    之109 年8月，已使用4 年11 月，則零件扣除折舊後之修復
    費用估定為10,851元【計算方式：1.殘價＝取得成本÷( 耐用
    年數＋1)即60,100÷(5+1)≒10,017（小數點以下四捨五入）；
    2.折舊額 ＝(取得成本－殘價)×1/（耐用年數）×（使用年數
    ）即(60,100－10,017) ×1/5×（4+11/12）≒49,249（小數點
    以下四捨五入）；3.扣除折舊後價值＝（新品取得成本－折舊
    額）即60,100－49,249＝10,851】，加計不用計算折舊之工資
    43,800元後，原告得請求被告賠償之車損必要費用為54,651
    元（計算式：10,851+43,800=54,651 ），逾此金額之請求
    則無理由。
　2.車價跌落12萬元部分：再按，當事人主張有利於己之事實者
    ，就其事實有舉證之責任。原告就系爭自小客因本件車禍事
    故而受有車價跌落損害部分，並未提出任何證據以為證明，
    且自陳系爭自小客已出賣了無法證明(卷第147頁背面筆錄)
    ，而自用小客車因個人使用習慣及使用次數、里數等狀況，
    及車禍時撞擊程度不同等情況，尚難認因車禍發生而必受有
    車輛價值跌落之損害，原告既未舉證證明確實因而受有車輛
    跌落之損害，此部分請求即無理由。
　3.工作薪資損害11萬元及精神慰撫金20萬元部分：
　①各當事人就其訴訟上所主張有利於己之事實，均應負舉證之
    責。損害賠償之債，以有損害之發生及有責任原因之事實，
    並二者之間，有相當因果關係為成立要件。民事訴訟如係由
    原告主張權利者，應先由原告就有損害之存在等節負舉證之
    責，若原告先不能舉證，以證實自己主張之事實為真實，則
    被告就其抗辯事實即令不能舉證，或其所舉證據尚有疵累，
    亦應駁回原告之請求。
　②原告雖主張因本件車禍事故而受有精神病嚴重發作(雙向情緒
    障礙症加身心失眠症)，造成不斷增藥等傷害；惟查，原告
    此部分主張於刑事偵查中提出衛生福利部臺南醫院診斷證明
    書記載「診斷：雙相情緒障礙症，目前無精神病特徵的躁症
    發作，中度。醫師囑言：該員因上述狀況於本院門診就診超
    過一年半以上，在109年8月自述有車禍事件後，在壓力之下
    病情加重，有情緒、睡眠等症狀，需藥物治療，建議持續追
    蹤治療」，可知告訴人在本次交通事故發生前即已罹患雙相
    情緒障礙症，其上記載「在壓力之下病情加重，有情緒、睡
    眠等症狀」亦僅為告訴人所「自述」，況衡諸精神疾病加重
    之原因眾多，又無其他證據可佐證告訴人精神疾病加重係因
    本次車禍所致，經檢察官為不起訴處分，原告提起再議亦經
    駁回確定，有被告提出之不起訴處分書及再議處分書可參(
    卷第65-73頁)，原告雖主張不斷增藥，惟並未舉證證明與本
    件車禍之發生有何因果關係，原告主張即無理由。
　③況參酌一般社會常情，車禍事故中車輛受到撞擊，通常會伴
    隨板金凹陷、變形之車損情形，其程度雖因車體材質而有異
    同，然仍可自其凹陷、變形程度，推估撞擊當下之車速與力
    道，本件依原告於事故發生時警詢自陳，系爭自小客係擬左
    轉進入文橫二路時與被告騎乘之機車發生碰撞事故，而依事
    故發生後現場照片所示，原告之系爭自小客主要係右前車門
    鈑金凹陷，並未傷及車體主結構，亦有刑事警卷現場照片可
    證(高雄市政府警察局前鎮分局高市警前分偵字第109736461
    02號偵查卷內照片)，足認車禍撞擊程度尚非嚴重，本件車
    禍事故是否足以對原告之身體外型或生理機能造成心理傷害
    即有疑義，原告主張因本件車禍事故受有上開傷害，顯未舉
    證證明以實其說，依通常情形不能認為有因果關係存在；原
    告亦未能提出其他證據證明確實係與被告本件車禍事故撞擊
    而有何身體或心理傷害，則原告主張依侵權行為法律關係規
    定請求被告賠償工作薪資損害11萬元及精神慰撫金20萬，即
    不能認為有理由。
　㈣是原告得請求被告賠償之損害金額為54,651元，再依兩造上
    開過失比例計算結果，原告得請求被告賠償之損害金額為27
    ,326元(計算式：54,651÷2=27,326元，元以下四捨五入)　
　　，原告逾此金額之請求即均無理由而應予駁回。
四、綜上，原告依侵權行為之法律關係，請求被告給付27,326元
    ，為有理由，應予准許；原告逾此範圍之請求，即無理由而
    應予駁回。
五、本判決第1 項係依民事訴訟法第427 條所規定之適用簡易訴
    訟程序所為被告敗訴之判決，爰依同法第389 條第1 項第3
    款規定依職權宣告假執行。併依同法第392 條第2 項規定諭
    知被告得供相當擔保金額後免為假執行。
六、本件事證已臻明確，兩造間其餘主張舉證併所提證據，經本
    院審酌認與判決之結果不生影響，不再一一論列，附此敘明
    。
七、結論：本件原告之訴為一部有理由、一部無理由。因此判決
    如主文。本件原告部分勝訴，因認訴訟費用至少為1,000元
    ，故其中1,000元應由被告負擔，其餘部分原告自行負擔。
中　　華　　民　　國　　111 　年　　4 　　月　　26　　日
                  高雄簡易庭  法  官    林玉心
以上正本係照原本作成。
如不服本判決，應於送達後20日內，向本院提出上訴狀並表明上
訴理由，如於本判決宣示後送達前提起上訴者，應於判決送達後
20日內補提上訴理由書（須附繕本）。
中　　華　　民　　國　　111 　年　　4 　　月　　26　　日
                              書記官    李月君